【裁判字號】    97,裁,3660
【裁判日期】    970717
【裁判案由】    綜合所得稅
【裁判全文】
最  高  行  政  法  院  裁  定
                                      97年度裁字第3660號
上  訴  人  甲○○
訴訟代理人  施博文
被 上訴 人  財政部臺北市國稅局
代  表  人  凌忠嫄
上列當事人間因綜合所得稅事件，上訴人對於中華民國97年4月2
4日臺北高等行政法院96年度訴字第2319號判決，提起上訴，本
院裁定如下：
    主  文
上訴駁回。
上訴審訴訟費用由上訴人負擔。
    理  由
一、按對於高等行政法院判決之上訴，非以其違背法令為理由，
    不得為之，行政訴訟法第242條定有明文。依同法第243條第
    1項規定，判決不適用法規或適用不當者，為違背法令；而
    判決有同條第2項所列各款情形之一者，為當然違背法令。
    是當事人對於高等行政法院判決上訴，如依行政訴訟法第24
    3條第1項規定，以高等行政法院判決有不適用法規或適用不
    當為理由時，其上訴狀或理由書應有具體之指摘，並揭示該
    法規之條項或其內容；若係成文法以外之法則，應揭示該法
    則之旨趣；倘為司法院解釋或本院之判例，則應揭示該判解
    之字號或其內容。如以行政訴訟法第243條第2項所列各款情
    形為理由時，其上訴狀或理由書，應揭示合於該條項各款之
    事實。上訴狀或理由書如未依此項方法表明，或其所表明者
    與上開法條規定不合時，即難認為已對高等行政法院判決之
    違背法令有具體之指摘，其上訴自難認為合法。
二、本件上訴人對於高等行政法院判決上訴，主張：本件既於民
    國93年度完成捐贈，依綜合所得稅之課徵以收付實現制為原
    則，捐贈扣除額之認定，依法應依93年度捐贈完成日期為準
    ，縱以後年度對捐贈價值有增減變動，均不影響捐贈成立年
    度捐贈扣除額之認定，原判決不查，顯然違背綜合所得稅課
    徵以收付實現制為原則之規定。又原判決援引財政部94年7
    月8日台財稅字第09404542220號函釋適用本案，顯然違背「
    法令不溯及既往」原則以及司法院釋字第38號揭示之意旨，
    並違背憲法第172條「法律效力優先法令」之規定云云。本
    院按原判決關於所得稅法有關未上市（櫃）股票價值之認定
    ，應以稽徵機關調查結果，核實認定，不能置經濟實質於不
    論，率依遺產及贈與稅法第29條第1項規定，以繼承開始日
    或贈與日該公司之資產淨值逕予認列，以免有以不實之資產
    負債表虛增資產淨值計算列認，而不當擴大此所得之減項，
    致悖量能課稅之公平原則。故所得稅法第17條第1項第2款第
    2目第1小目規定之「捐贈」，自應以政府因受贈而受有實質
    上利益，始足當之；財政部94年7月8日台財稅字第09404542
    220號令釋：「個人以未上市(櫃)公司股票捐贈政府、教育
    、文化、公益、慈善機構或團體者，應俟受贈之政府、機構
    或團體出售該股票取得現金後，取具受贈單位載有股票出售
    價金之收據或證明文件，依所得稅法第17條第1項第2款第2
    目第1小目規定，列報為出售年度綜合所得稅之捐贈列舉扣
    除。」雖經財政部以94年10月3日台財稅字第09404566740號
    令釋係自發布日起之捐贈案件開始有適用，惟在該令發布前
    有關列報扣除額之捐贈價值，仍應稟諸所得稅法第17條第1
    項第2款第2目第1小目之立法本旨及租稅公平，由稅捐稽徵
    機關覈實認定。上訴人為列報系爭年度綜合所得稅之捐贈扣
    除額，於93年11月間以其申報捐贈價值27.5%即5,500,000元
    之價格，購買系爭股票，旋即贈與烏來鄉公所（嗣該鄉公所
    業以94年11月25日北縣烏財經字第0940011480號，表示撤銷
    其原受贈之意思，並通知上訴人領回系爭股票在案），被上
    訴人以新瑞都開發股份有限公司89至93年度均無營業收入，
    僅有利息收入及出售資產收益，且年年虧損，積欠政府稅收
    ，復自92年度起即未辦理營業稅、營利事業所得稅申報，至
    95年間即經主管機關廢止營業登記，系爭股票難認有何價值
    。上訴人為規避稅負目的購入系爭未上市（櫃）股票之金額
    ，既非屬正常之市場投資交易，不足反映該股票之真實價值
    ，是亦無從據為判定系爭捐贈股票價值之標準，於公共利益
    毫無增益，而否准上訴人於系爭93年度列報有關該等公司股
    票之捐贈扣除額，訴願決定予以維持，並無不合，業於理由
    中詳予論述，上訴意旨雖以原判決違背法令為由，惟核其上
    訴理由，仍就原判決業以詳為論駁事項再事爭執，而非具體
    表明合於不適用法規、適用法規不當、或行政訴訟法第243
    條第2項所列各款之情形，難認對該判決之如何違背法令已
    有具體之指摘。依首開規定及說明，應認其上訴為不合法。
三、據上論結，本件上訴為不合法。依行政訴訟法第249條第1項
    前段、第104條、民事訴訟法第95條、第78條，裁定如主文
    。
中    華    民    國    97    年    7     月    17    日
                    最高行政法院第五庭
                        審判長法官  劉  鑫  楨
                              法官  姜  仁  脩
                              法官  黃  淑  玲
                              法官  劉  介  中
                              法官  吳  慧  娟
以  上  正  本  證  明  與  原  本  無  異
中    華    民    國    97    年    7     月    17    日
                              書記官  王  史  民


司法院資訊處製作；財團法人民間司法改革基金會備份。
